【裁判字號】    90,訴,80
【裁判日期】    901029
【裁判案由】    偽造文書
【裁判全文】
臺灣臺中地方法院刑事判決                              九十年度訴字第八號
    公  訴  人  台灣台中地方法院檢察署檢察官
    被      告  卯○○
右列被告因偽造文書案件，經檢察官提起公訴（八十八年度偵字第一九一九九、一九
二○○、一九二○一、一九二○二號），本院判決如左：
    主      文
卯○○共同行使偽造私文書，足以生損害於他人，處有期徒刑肆月，如易科罰金，以
參佰元折算壹日，緩刑貳年。
扣案如附表一所示內容之各類所得扣繳暨免扣繳憑單正本壹張、如附表二所示內容之
在職證明書上偽造之服務單位印文壹枚、偽造之負責人印文壹枚，沒收之。
    事      實
一、卯○○與癸○○、寅○○、庚○○、丙○○（即王樹松）、丑○○、申○○、亥
    ○○、子○○、戌○○、辰○○、地○○、天○○、己○○、甲○○、酉○○、
    丁○○○、壬○○、午○○、巳○○（均已審結）、戊○○、未○○、乙○○、
    辛○○（後四人均另案審結）等二十四人，於民國（下同）八十七年間因急需現
    金週轉，適見址設臺中市○○路○段八十一號六樓Ｃ室之中福興業有限公司（下
    稱中福公司）刊登代辦信用貸款之廣告，遂各與如附表一所示中福公司業務員陳
    思惠等人（均另行偵查）取得聯繫商談借貸事宜。中福公司對外雖以銷售靈骨塔
    為經營業務，惟實際上係經營代辦信用貸款業務，中福公司業務員為能從中牟取
    佣金，卯○○等人為能順利貸得款項，彼等均明知借款人卯○○等人並未在職，
    或雖在職但因年收入太低等原因，未符合銀行辦理信用貸款之條件，竟各基於偽
    造文書及詐欺之共同犯意聯絡，意圖為自己不法之所有，由中福公司之業務員（
    詳如附表一所示之代辦人）分別提供借款人卯○○等人之年籍及任職資料，透過
    同公司之業務員陳思惠（已另案判決）委請自稱「林先生」之姓名、年籍不詳之
    成年男子，於不詳時、地，偽造如附表一所示內容之各類所得扣繳暨免扣繳憑單
    第三聯即收執聯（下稱扣繳憑單），並在不詳時、地偽造申報單位及扣繳義務人
    （即公司負責人）之印章後，蓋用於附表二所示內容之服務證明書（或在職證明
    書）上，而偽造卯○○等人在各申報單位任職之服務證明書（或在職證明書），
    該名「林先生」每偽造一份扣繳憑單、服務證明書（或在職證明書）分別向業務
    員收取新臺幣（下同）四百元、一百元之費用。上開中福公司承辦業務員及卯○
    ○等人取得前揭偽造之文件後，即於附表一所示之行使日期，連同個人身分證、
    戶口名簿及貸款申請書等，在臺中市第十一信用合作社經理鄭信吉或專門委員黃
    達政前往中福公司核辦對保時，提出據以行使而向該合作社辦理「歡喜心理財」
    免保人消費性貸款三十萬元，使臺中市第十一信用合作社陷於錯誤，如數將金額
    撥入卯○○等人在該合作社所開立之帳戶內，足以生損害於如附表一所示之申報
    單位、扣繳義務人、臺中市第十一信用合作社審核貸款之正確性。卯○○等人於
    取得三十萬元後，尚需向中福公司購買納骨塔位（每塔位約十二萬元），及由中
    福公司扣除保險金、入股金及借款利息等，每人實得之金額僅約十五萬元左右。
    迨於八十八年一月二十七日，警方在臺中市○○路○段八十一號六樓查獲中福公
    司涉嫌違反公司法，再至臺中市第十一信用合作社扣取借款人之擔保放款保管書
    件資料袋（共一千二百十一袋），始查悉上情。
二、案經臺中縣警察局烏日分局報請臺灣臺中地方法院檢察署檢察官偵查起訴。
    理      由
一、右開事實，業經被告卯○○於本院審理時均供認不諱（分別見本院九十年三月十
    三日、五月八日、八月七日審理錄），核與證人陳思惠於臺灣臺中地方法院檢察
    署八十七年度偵字第二六四四八號偽造文書案件偵查中供稱：取得扣繳憑單之方
    法有二種，一種是向他人購買，一種是自己用手寫。向他人購買部分，每天都會
    有一個林先生打電話來問伊是否需要扣繳憑單，伊提供林先生資料後，林先生就
    會交給伊所需的扣繳憑單，至於扣繳憑單上之資料，有些是由熱河路分公司的同
    事冒充稅務員打電話去查詢的，有些是依據名片上的資料；自己用手寫部分，伊
    曾看過文心路的同事用手寫過（見臺灣臺中地方法院檢察署八十七年度偵字第二
    六四四八號偵查卷第七十、七十一、七十二頁）等語相符。又證人即臺中市第十
    一信用合作社經理鄭信吉及專門委員黃達政於臺灣臺中地方法院檢察署八十八年
    度偵字第七五一五號違反公司法案件偵查中及本件偵查時陳稱：借款人在對保時
    ，才現場蓋上私章，表示他們所提出之資料真實，借款人當時都拿著扣繳憑單及
    在職證明正本出來，讓伊等與影本核對相符後，才由他們自己或中福公司的人員
    蓋章在其上等語（見卷附八十九年一月二十七日及八十九年三月二十七日訊問筆
    錄）。另案被告即中福公司業務員蘇怡菁、張芝瑋、莊家蓉、廖子淇、廖貴香、
    陳碧雲、邱春龍、陳羿君、江耀度、郝鎮西、王清華、王宥筌、賴金華、張志鎮
    、黃政雀、謝東峰、左竹君、王緒宏、劉振華、許世豐、林玉姿、石惠禎等人於
    臺灣臺中地方法院檢察署八十八年度偵字第七五一五號違反公司法案件偵查中亦
    均供陳：借款人均知道所交付之扣繳憑單及在職證明都是假的等語（見該偵查卷
    八十九年一月二十七日訊問筆錄）。此外，並有如附表一、二所示扣案之扣繳憑
    單乙份、在職證明書乙份、臺中市第十一信用合作社歡喜心理財免保人消費性貸
    款借款申請書乙份，在卷可稽。本件事證明確，被告卯○○之犯行洵堪認定。
二、查扣繳憑單係刑法第二百十條所稱之私文書；在職證明書則屬同法第二百十二條
    關於服務之特種文書。被告卯○○原不符合辦理信用貸款之條件，竟意圖為自己
    不法所有，以行使偽造扣繳憑單及在職證明書之詐騙方式申貸，致台中市第十一
    信用合作社誤認被告卯○○條件符合而准貸，自足以生損害於如附表所示之申報
    單位（服務單位）、扣繳義務人（負責人）及台中市第十一信用合作社審核貸款
    之正確性。是核被告卯○○所為，係犯刑法第二百十六條、第二百十條行使偽造
    私文書罪、同法第二百十六條、第二百十二條行使偽造特種文書罪及同法第三百
    三十九條第一項詐欺取財罪。被告卯○○以行使偽造文書之方式詐貸，亦有詐欺
    取財犯行，公訴人於論罪欄雖未論及，惟於起訴事實已有敘述，且該部分與已起
    訴部分有手段、目的之牽連關係，屬裁判上一罪，本院自得併予審酌，附此敘明
    。被告卯○○與承辦業務員徐明光間，具有犯意之聯絡與行為之分擔，為共同正
    犯。至陳思惠與非其承辦之被告卯○○、「林先生」與被告卯○○未有任何接觸
    ，尚難認被告卯○○事前即知悉各業務員係經由陳思惠轉交資料予「林先生」進
    行偽造文件，故被告卯○○與「林先生」間、被告卯○○與陳思惠間，並未存有
    共犯關係，併此敘明。被告卯○○偽造私文書及特種文書之低度行為，應各為行
    使之高度行為所吸收，均不另論罪。被告卯○○同時地行使偽造私文書及行使偽
    造特種文書，係一行為觸犯數罪名，為想像競合犯，應從較重之行使偽造私文書
    罪論處。又被告卯○○所犯上開行使偽造私文書罪與詐欺取財罪間，有手段、目
    的之牽連關係，為牽連犯，應從一重之行使偽造文書罪處斷。爰審酌被告卯○○
    因急需現金週轉，為使銀行核准貸款，竟不惜以身試法，以行使偽造文書之方式
    告貸，破壞社會金融交易秩序，所生危害非淺，惟念及被告等均因社會歷練不足
    ，遭業務員利用，情境堪憫，且渠等於犯後坦承不諱，態度良好等一切情狀，乃
    量處如主文所示之刑。末查被告卯○○前未曾受有期徒刑以上刑之宣告，此有同
    右刑案資料查註紀錄表及被告全國前案紀錄表各乙份可按，其因一時失慮致罹刑
    典，經此科刑之教訓後，當知所警惕，而無再犯之虞，本院認其所宣告之刑，均
    以暫不執行為適當，故諭知緩刑二年，以啟自新。
三、按刑法第四十一條第一項，業經九十年一月十日修正公布為「犯最重本刑為五年
    以下有期徒刑之刑之罪，而受六個月以下有期徒刑或拘役之宣告，因身體、教育
    、職業、家庭之關係或其他正當事由，執行顯有困難者，得以一元以上三元以下
    折算一日，易科罰金。但確因不執行所宣告之刑，難收矯正之效，或難以維持法
    秩序者，不在此限」，已於同年一月十二日生效。是本院乃均併為諭知易科罰金
    之折算標準，併予敘明。
四、扣案如附表一所示內容之扣繳憑單乙張，經被告卯○○持向台中市第十一信用合
  作社辦理貸款申請後，除影本留存於台中市第十一信用合作外，正本均已返還被
    告卯○○，此觀之前開扣繳憑單上亦載有「本影本與正本相符，如有不實願負法
    律責任」等字樣即明，是該扣繳憑單正本，既係被告卯○○所有，且供為本件犯
    罪所用之物，併依刑法第三十八條第一項第二款宣告沒收之。至如附表二所示內
    容之在職證明書，業因行使交付予台中市第十一信用合作社申請貸款，不復屬被
    告卯○○所有，惟其上偽造之服務單位印文及偽造之負責人印文，不問屬於犯人
    與否，均應依刑法第二百十九條之規定宣告沒收之。另如附表二所示內容之在職
    證明書上所蓋用之服務單位及負責人之印章，核屬「林先生」所偽造，被告卯○
    ○就此部分既與「林先生」無共犯之關係，依從刑依附主刑之原則，自不得在本
    案諭知沒收。
五、同案被告戊○○、未○○、乙○○、辛○○等四人另行審結，併此說明。
據上論斷，應依刑事訴訟法第二百九十九條第一項前段，刑法第二條第一項前段第二
十八條、第二百十六條、第二百十條、第二百十二條、第三百三十九條第一項、第五
十五條、第七十四條第一款、第四十一條第一項前段、第三十八條第一項第二款、第
二百十九條，罰金罰鍰提高標準條例第一條前段、第二條，判決如主文。
中      華      民      國      九十    年      十      月    二十九    日
                                            臺灣臺中地方法院刑事第三庭
                                                法  官  陳  添  喜
右正本證明與原本無異。
如不服本判決，應於判決送達後十日內向本院提出上訴狀，上訴於臺灣高等法院臺中
分院( 須附繕本 )。
                                                書記官
中      華      民      國      九十    年      十      月    二十九    日
附錄論罪科刑法條全文：
刑法第二百十六條：
行使第二百十條至第二百十五條之文書者，依偽造、變造文書或登載不實事項或使登
載不實事項之規定處斷。
刑法第二百十條：
偽造、變造私文書，足以生損害於公眾或他人者，處五年以下有期徒刑。
刑法第二百十二條：
偽造、變造護照、旅券、免許證、特許證及關於品行、能力服務或其他相類之證書、
介紹書，足以生損害於公眾或他人者, 處一年以下有期徒刑、拘役或三百元以下罰金
。
刑法第三百三十九條第一項：
意圖為自己或第三人不法之所有，以詐術使人將本人或第三人之物交付者，處五年以
下有期徒刑、拘役或科或併科一千元以下罰金。
附表一
┌──┬─────┬────┬────┬──┬──────┬───┬───
│編號│所得人姓名│給付總額│扣繳稅額│年度│申 報 單 位 │扣繳義│代辦人
│    │          │        │        │    │            │務  人│行使日
├──┼─────┼────┼────┼──┼──────┼───┼───
│ 一 │卯○○    │625000  │37500   │86  │大普美印刷股│白國祥  徐明光
│    │          │        │        │    │份有限公司  │      │871105
└──┴─────┴────┴────────┴─────┴────┴──
附表二
┌──┬─────┬────┬────────┬─────┬────┬──
│編號│在職人姓名│所任職位│服務單位        │負責人    │證明日期│備註
│    │          │        │                │          │        │
├──┼─────┼────┼────────┼─────┼────┼──
│ 一 │卯○○    │業務部主│大普美印刷股份有│白國祥    │871027  │一份
│    │          │任      │限公司          ││        │
└──┴─────┴────┴────────┴─────┴────┴──


司法院資訊處製作；財團法人民間司法改革基金會備份。
